臺灣高等法院臺中分院刑事裁定　　　　　　　　　　九十一年度交抗字第七九三號
　　抗　告　人　甲○○
右抗告人因聲明異議案件，不服臺灣南投地方法院中華民國九十一年十月二十三日裁
定（九十一年度交聲字第一三二號），提起抗告，本院裁定如左：
    主      文
抗告駁回。
    理      由
一、按汽車駕駛人，行經有燈光號誌管制之交岔路口闖紅燈者，處新臺幣（下同）一
    千八百元以上五千四百元以下罰鍰；駕駛人違反第五十三條規定者，除依原條款
    處罰鍰外，並記違規點數三點，道路交通管理處罰條例第五十三條及第六十三條
    第一項第三款分別定有明文。
二、本件抗告意旨略以：原舉發機關於臺中市○○路○段之紅綠燈路口禁止停車之地
    點違法臨檢，造成路口壅塞顯有妨礙交通之虞，而抗告人經過該路口無故被舉發
    員警攔停開單並指稱有闖紅燈之行為，警方並未照相採證，抗告人因認沒有闖紅
    燈而拒絕簽名，並援引修正前道路交通事故處理辦法第十六條規定「有違反道路
    交通管理法令情形須待查證者，得扣留其駕駛執照或行車執照」為據，主張員警
    並未扣留抗告人之證件，其舉發行為違法，惟原審未查，逕為駁回異議之裁定，
    為此提出抗告云云。
三、經查：本件抗告人於九十年一月十五日十六時三十二分許，駕駛車號ＱＶ─０１
    ４９號自小客車，行經臺中市○○路○段時，因闖紅燈（東山路與三七七巷）直
    行違規，經舉發員警賴啟明攔查取締並掣開中市警交字第ＧＡ0000000號
    舉發違反道路交通管理事件通知單一紙舉發，交通部公路局臺中區監理所南投監
    理站於九十一年九月十六日以投監五字第駕裁六五一ＧＡ0000000號裁決
    書裁處罰鍰三千六百元整，並記違規點數三點等情，業據證人賴啟明於原審法院
    證述明確，且有舉發單、裁決書各一份附卷可按。抗告人雖執上情為辯，然證人
    謝啟明於原審庭訊時證稱：當時渠等在東山路三七七巷與東山路執行勤務，約距
    離紅綠燈五十公尺左右，看見異議人穿越紅燈往大坑方向行駛，即將異議人攔下
    並告知闖紅燈等語（見原審九十一年十月十七日庭訊筆錄）。是依證人證述，渠
    乃親眼看見被告確有於舉發時、地違反號誌管制闖越紅燈直行之事實。按舉發員
    警即證人謝啟明為台中市警察局警員，與抗告人並無何仇隙，殊無誣陷抗告人之
    理，且交通警員掣單舉發違反道路交通管理處罰條例所列之違規事實，本質上為
    行政處分，係公務員基於職務上權力，依法就特定之具體事件所為具公法上效果
    之單方行政行為。基於公務員為公法上行為具有公信力之原則，該行政行為當可
    被推定為真正，其據以依法處分之事實認定亦為正確無誤。本此公信原則，乃立
    法者賦予行政機關制定違反道路交通事件統一裁罰標準及處理細則，使執勤警員
    得當機處分以達其維護交通秩序、安全之行政目的。反之，若謂公務員一切行政
    行為均需預留證據以證其實，則國家行政勢必窒礙難行。據此，刑事訴訟法就犯
    罪證據有關規定中，與屬於行政秩序罰之交通違規裁罰本質不合之部分，自不在
    準用之列。從而，本件員警雖未有違規照相或出示任何證明，惟抗告人既未能提
    出實證為有利自己之佐證，本件復查無何證據足認執勤員警有捏造事實違法取締
    之情事，則其本於維護交通秩序、安全之職責所為舉發，自應受到合法、正確之
    推定。從而本件警員所舉發之事實應屬有據，本件違規事實堪予認定。其請傳訊
    其父林義淵為證，本院查上開事證已臻明確，無再傳訊之必要。又修正前之道路
    交通事故處理辦法第十六條僅規定執行員警「得」扣留駕照或執照，故是否扣留
    證件乃員警行使裁量權之範圍，抗告人援引前揭法條為據主張本件取締不合法，
    顯有誤會，併予說明。是原處分機關援引上開規定所為之處分，於法並無不合。
    抗告人所辯，即屬無據，本件抗告為無理由，應予駁回。
四、據上論斷，應依道路交通案件處理辦理辦法第二十六條，刑事訴訟法第四百十二
    條，裁定如主文。
中      華      民      國      九十一  年      十一    月     二十五   日
                                臺灣高等法院臺中分院刑事第六庭
                                      審判長法  官  李  文  雄
                                            法　官　邱　顯　祥
                                            法  官　陳　嘉　雄
右正本證明與原本無異。
不得再抗告。
                                            書記官  陳  信  和
中      華      民      國      九十一  年      十一    月      二十八  日
                                                                        Ａ
